【裁判字號】    96,訴,2815
【裁判日期】    970430
【裁判案由】    損害賠償
【裁判全文】
臺灣臺中地方法院民事判決  96年度訴字第2815號
原      告  乙○○
被      告  弘城營造股份有限公司
法定代理人  甲○○
訴訟代理人  戊○○
被      告  丁○○
                        巷13.
上當事人間請求損害賠償事件，本院於民國97年4 月17日言詞辯
論終結，判決如下：
    主    文
被告應連帶給付原告新臺幣貳拾玖萬柒仟貳佰捌拾參元，及自民
國九十六年十一月三日起至清償日止，按年息百分之五計算之利
息。
原告其餘之訴駁回。
訴訟費用由被告連帶負擔百分之四十九，餘由原告負擔。
本判決第一項得假執行。但被告弘城營造股份有限公司如於假執
行程序實施前，以新臺幣貳拾玖萬柒仟貳佰捌拾參元預供擔保，
得免為假執行。
原告其餘假執行之聲請駁回。
    事實及理由
壹、程序方面：
    本件被告弘城營造股份有限公司未於最後言詞辯論期日到場
    ，核無民事訴訟法第386 條各款所列情形，爰依原告之聲請
    ，由其一造辯論而為判決。
貳、實體方面：
一、原告起訴主張：
  (一)被告丁○○係被告弘城營造股份有限公司（以下簡稱弘城營
    造公司）之受僱人，於民國（下同）96年8 月10日16時5 分
    許，駕駛被告弘城營造公司所有車牌號碼278-TE號營業半聯
    結車行經國道1 號北向166 公里600 公尺處，疏未注意因雨
    霧致視線不清，應減速慢行，作隨時停車之準備，且未注意
    車前狀況，隨時採取必要之安全措施，猶貿然自後方駛來，
    先撞及車號Y5-0791 號自小貨車，並使該自小貨車向前推撞
    由訴外人丙○○所駕駛之原告所有車號2210-SB 號自小客車
    （下稱系爭汽車），再於該自小貨車翻覆掉落護欄外後，往
    前追撞系爭汽車，造成原告所有之系爭汽車嚴重受損。原告
    因而受有下述之損害：原告支出拖吊費用新台幣（下同）4,
    300 元；原告因系爭車輛受損，支出修理費用562,680 元，
    合計原告之損失為566,980 元。為此，依民法第184 條第1
    項前段、191 條之2 及196 條之規定，請求被告丁○○負損
    害賠償責任，而被告弘城營造公司為被告丁○○之僱用人，
    就其受僱人因執行職務之侵權行為，應依民法第188 條之規
    定負連帶賠償責任。
  (二)並聲明求為判決：被告應連帶給付原告566,980 元及自起訴
    狀繕本送達翌日起至清償日止按年息5%計算之利息；原告願
    供擔保聲請宣告假執行。
二、被告則以：
  (一)被告丁○○對原告主張車禍發生情形及支出拖車費用、汽車
    修復費用等事實均不爭執，惟辯稱：原告請求之汽車修復費
    用估價過高且未扣除零件折舊等語。並聲明求為判決駁回原
    告之訴。
  (二)被告弘城營造公司經合法通知未於最後言詞辯論期日到庭，
    惟據其前到庭陳述則以：本件車禍肇事車輛有4 輛，被告丁
    ○○是否應負全部肇事責任？丙○○有無共同肇事責任？仍
    有待釐清，在未鑑定釐清本件肇事責任之前，實不能令被告
    等共同負全部肇事之責。再者，原告提出之修復費用，尚須
    依車輛出廠年份，予以折舊後，始為適當。並聲明求為判決
    駁回原告之訴。如受不利之判決，願供擔保，請准宣告假執
    行。
三、兩造不爭執之事實：
  (一)車牌號碼2210─SB自用小客車為原告所有。
  (二)系爭汽車於96年8 月10日16時5 分許，在國道中山高速公路
    北向166 公里600 公尺處，遭被告劉國禎駕駛被告弘城營造
    股份有限公司所有車牌278-TE號營業半聯結車，因先撞及Y5
    -0791 號自小貨車，致該自小貨車向前推撞，並於該自小貨
    車車翻覆掉落護欄外後，再遭上開營業半聯結車往前追撞，
    造成原告所有之系爭汽車受損。
  (三)被告丁○○自認就前項之交通事故應負全部之過失責任。
  (四)被告弘城營造公司為被告丁○○之僱用人。
四、按行車因雨霧視線不清，均應減速慢行作隨時停車之準備，
    汽車行駛時應注意車前狀況，隨時採取必要之安全措施，為
    道路交通安全規則第93條第1 項第3 款後段、第94條第3 項
    所明定。原告主張被告丁○○係被告弘城營造公司之受僱人
    ，於上揭時、地，駕駛被告弘城營造公司所有之營業半聯結
    車，因過失撞及原告所有系爭汽車，致系爭汽車受損，並支
    出拖吊費等情，業據原告提出汽車新領牌照登記書、國道公
    路警察局道路交通事故當事人登記聯單、道路交通事故現場
    圖、照片、高速公路小型車輛拖救契約單等件為證，並經本
    院依職權向內政部警政署國道公路警察局第三警察隊調取本
    件交通事故全案資料核閱無訛，且被告丁○○對上開證物並
    不否認，對自己之過失責任亦不爭執，職故，被告丁○○於
    上揭時間，駕車途經事發地點疏未注意因雨霧致視線不清，
    應減速慢行，作隨時停車之準備，且未注意車前狀況，隨時
    採取必要之安全措施，猶貿然自後方駛來，致肇車禍，被告
    丁○○之過失責任已甚明確，是原告上開主張堪信為真實。
    被告弘城營造辯稱本件交通事故不能令被告丁○○負全部肇
    事之責云云，並不可採。
五、次按因故意或過失，不法侵害他人之權利者，負損害賠償責
    任；汽車、機車或其他非依軌道行駛之動力車輛，在使用中
    加損害於他人者，駕駛人應賠償因此所生之損害；不法毀損
    他人之物者，被害人得請求賠償其物因毀損所減少之價額；
    受僱人因執行職務，不法侵害他人之權利者，由僱用人與行
    為人連帶負損害賠償責任。民法第184 條第1 項前段、第19
    1 條之2 前段、第196 條、第188 條第1 項前段分別定有明
    文。被告丁○○因過失不法侵害原告之財產權，對原告因此
    所生之損害自應負賠償之責任。被告弘城營造公司為被告丁
    ○○之僱用人，就被告丁○○因執行職務不法侵害他人之權
    利，應負連帶賠償責任。茲就原告請求賠償之損害及金額，
    應否准許，分述如下：
  (一)拖吊費：原告主張因本件車禍支出拖吊費4,300 元，已據原
    告提出高速公路小型車輛拖救服務契約三聯單為證，且為被
    告所不爭執，堪信真正。
  (二)車輛修繕費用：
    按損害賠償之目的，在於填補所生之損害，其應回復者，並
    非「原有狀態」，而係「應有狀態」，而所謂請求賠償物被
    毀損所減少之價額，得以修復費用為估定標準，但以必要者
    為限，例如修理材料以新品換舊品，應予折舊（參見最高法
    院77年度第9 次民事庭會議決議）。本件原告主張之修復費
    用，金額需562,680 元，固據其提出估價單為證，惟被告辯
    稱修車費用部分與其所估價格相差甚多，兩造遂合意送請鑑
    定，經本院送請台中縣汽車保養商業同業公會鑑定結果，認
    為本件原告所有系爭汽車受損（不包括拖車費部分），其合
    理之修車費用應為419,738 元，其中零件部分為374,738 元
     ， 工資部分為45,000元，此有該會所出具之鑑定報告書1
    份在卷可查，本院審酌該鑑定報告內容具體明確，依照其專
    業知識分別列出應行修理之項目，並分載其零件及工資之合
    理價格，內容尚屬翔實，故認該鑑定報告可作為本件計算損
    害賠償額之參考。是本件汽車之修理費其中零件部分金額計
    有374,738 元既以新零件更換被損之舊零件，則原告以修理
    費作為損害賠償之依據時，自應將零件折舊部分予以扣除。
    次查，系爭汽車之領照日為95年10月，此有原告所提之系爭
    汽車行車執照影本1 紙可佐，至96年8 月10日被毀損時，其
    使用期間計10月又10日，又依「營利事業所得稅結算申報查
    核準則」第95條第8 項所定「固定資產提列折舊採用定率遞
    減法，以1 年為計算單位，其使用期間未滿1 年者，按實際
    使用之月數相當  於全年之比例計算之，不滿1 月者，以月
    計」。據此，該車應以使用11月計算折舊。依該方式計算，
    零件扣除每年應折舊金額總合126,755 元【計算式：374,73
    8 元X0.369×11/12=126,755 元，元以下四捨五入】，原告
    得請求之零件修理費為247,983 元（即374,738 元-126,755
     元=24 7,983元）。是以，原告就系爭汽車之損害，另加計
    工資45,000元，合計應為292,983 元（即247,983 元+45,00
    0 元＝292,983 元）。
  (三)綜上，原告請求被告弘城營造公司及丁○○連帶賠償拖吊費
    4,300 元，及修理費（含工資）292,983 元，合計297,283
    元，應予准許，逾此部分之請求，則不應准許。
六、從而，原告依據依據侵權行為及僱用人負連帶損害賠償責任
    之法律關係，請求被告連帶給付原告297,283 元，及自起訴
    狀繕本送達翌日即96年11月3 日起，至清償日止，按年息5%
    計算之利息，為有理由，應予准許。其逾此範圍之請求，則
    屬無據，應予駁回。
七、末按通常程序所命給付之金額未逾500,000 元之判決，法院
    應依職權宣告假執行，民事訴訟法第389 條第1 項第5 款定
    有明文，依上開規定，本件原告勝訴部分，本院自應依職權
    宣告假執行。又被告弘城營造公司陳明願供擔保，請准宣告
    免為假執行，爰宣告被告弘城營造公司如提供主文所示之擔
    保金額後得免為假執行。因本件原告勝訴部分本應依職權宣
    告假執行，故原告雖陳明願供擔保聲請假執行，即核無必要
    再命供擔保始得假執行，至於原告其餘敗訴部分所為假執行
    之聲請，因該部分訴之駁回而失所依據，自不應准許，併予
    駁回之。
八、據上論結，原告之訴為一部有理由、一部無理由，依民事訴
    訟法第79條、第85條第2 項、第389 條第1 項第5 款、第39
    2 條第2 項，判決如主文。
中    華    民    國    97    年    4     月    30    日
                  民事第四庭    法  官  郭佳瑛
正本係照原本作成。
如對本判決上訴，須於判決送達後20日內向本院提出上訴狀。
中    華    民    國    97    年    4     月    30    日
                                書記官


司法院資訊處製作；財團法人民間司法改革基金會備份。
